臺灣士林地方法院刑事判決
111年度交訴字第5號
公  訴  人  臺灣士林地方檢察署檢察官
被      告  簡民助


選任辯護人  吳漢甡律師
            鄭克盛律師
上列被告因過失致死案件，經檢察官提起公訴（110年度偵字第3
984號），本院判決如下：
    主    文
簡民助犯汽車駕駛人，行經行人穿越道不依規定讓行人優先通行
，因而過失致人於死罪，處有期徒刑伍月，如易科罰金，以新臺
幣壹仟元折算壹日。
    事    實
一、簡民助於民國110年2月3日8時36分許，駕駛車牌號碼000-00
    00號自用小客貨車，沿臺北市士林區承德路4段調撥車道由
    西北往東南方向行駛，行經該路段277巷口時，本應注意車
    前狀況，隨時採取必要之安全措施，並應注意行近行人穿越
    道，遇有行人穿越時，無論有無交通指揮人員指揮或號誌指
    示，均應暫停讓行人先行通過，而依當時並無不能注意之情
    事，竟疏未注意及此，而未能預先採取閃避或煞停之措施，
    致錯失安全閃避之時機，即貿然通過上開路口，適有行人黃
    朝華行經該巷口之行人穿越道時，亦疏未注意應依行人穿越
    專用號誌之指示通行（當時行人穿越專用號誌顯示紅色燈號
    ，黃朝華應禁止穿越道路），即貿然由南往北方向沿行人穿
    越道穿越承德路，於行至中央分向島時暫作停留，復未注意
    擬穿越之內側車道行進方向在該時段為調撥車道，見其右側
    無車輛（車輛係從其左邊而來），再次違反行人穿越道號誌
    ，徒步穿越人行道，導致簡民助駕駛之上開自用小客貨車撞
    擊黃朝華左側身體，致黃朝華當場倒地，受有頭部外傷合併
    昏迷、顏面骨骨折、顱內出血、雙側多處肋骨骨折、左側氣
    血胸、腹內出血、左小腿骨折等傷害，經送新光醫療財團法
    人新光吳火獅紀念醫院（下稱新光醫院）急救後，於同日9
    時20分許，因顱內及胸腔內出血死亡。
二、案經黃朝華之妻林鳳嬌訴由臺北市政府警察局士林分局報請
    臺灣士林地方檢察署檢察官偵查起訴。
    理    由
一、按被告以外之人於審判外之言詞或書面陳述，除法律有規定
    者外，不得作為證據；又被告以外之人於審判外之陳述，雖
    不符合刑事訴訟法第159條之1至第159條之4之規定，而經當
    事人於審判程序同意作為證據，法院審酌該言詞陳述或書面
    陳述作成時之情況，認為適當者，亦得為證據，而當事人、
    代理人或辯護人於法院調查證據時，知有上開不得為證據之
    情形，而未於言詞辯論終結前聲明異議者，視為有前項之同
    意，刑事訴訟法第159條第1項及第159條之5分別定有明文。
    本判決後述所引之各項證據，其屬傳聞證據之部分，檢察官
    、被告簡民助與其辯護人於本院準備程序時均表示無意見（
    本院交訴卷第51頁），且渠等於言詞辯論終結前，對於該等
    證據之證據能力均未再爭執，本院審酌該等證據資料製作時
    之情況，尚無違法不當或證明力明顯過低之瑕疵，與本案待
    證事實復俱有關聯性，認以之作為本案證據應屬適當，揆諸
    前開規定，該等證據具有證據能力。至其餘本案認定犯罪事
    實之非供述證據，均與本案事實具有關聯性，並無事證足認
    有違背法定程序或經偽造、變造等情事，且經本院依法踐行
    調查程序，檢察官、被告、辯護人對於上開證據之證據能力
    均未爭執，依刑事訴訟法第158條之4之反面解釋，亦均有證
    據能力。
二、訊據被告上情，對於事實欄所載時、地，其駕駛之自用小客
    貨車，沿臺北市士林區承德路4段調撥車道由西北往東南方
    向行駛，行經該路段277巷口時，不慎撞擊未遵守行人穿越
    專用號誌，貿然通過行人穿越道之被害人黃朝華左側身體，
    致被害人當場倒地，受有事實欄所載之傷害，並於同日9時2
    0分許，因顱內及胸腔內出血死亡等情予以肯認，惟矢口否
    認有何過失致死之犯行，其辯護人為被告辯稱：從觸發到開
    始有效煞車之反應時間為1.6秒，但依據卷內資料可知，被
    害人係突然闖越紅燈走入被告行駛之車道，然後在短短1秒
    內即遭被告駕駛之車輛撞擊，被告就被害人此種突發行為，
    實無足夠時間反應，並採取迴避措施，起訴書所載被告有未
    注意車前狀況之過失，並未具體說明被告就本案突發狀況有
    何注意或迴避之可能性；又參酌事故現場及被告行車狀況，
    被害人所處位置為樹木所遮蔽，以被告視角實無法看見被害
    人站在中央分向島，縱然被告得以看見，被告亦無充足時間
    對被害人之突發狀況做出反應，並採取迴避措施，要身為駕
    駛之被告做到行人可能違規而隨時能夠剎停的準備，這是事
    實上期待不可能，是本件車禍事故難以歸責被告；再被告當
    日均遵守交通法規，合法行駛於調撥車道，且無超速之情形
    ，實已盡應有之注意，自有權信賴被害人亦會遵守交通規則
    ，本件被告無法預見被害人會突然闖入車道內，有信賴原則
    之適用等語置辯。惟查：
　㈠被告於於110年2月3日8時36分許，駕駛車牌號碼000-0000號
    自用小客貨車，沿臺北市士林區承德路4段調撥車道由西北
    往東南方向行駛，行經該路段277巷口時，不慎撞擊亦違反
    行人穿越專用號誌徒步穿越馬路之被害人，致被害人當場倒
    地，並受有頭部外傷合併昏迷、顏面骨骨折、顱內出血、雙
    側多處肋骨骨折、左側氣血胸、腹內出血、左小腿骨折等傷
    害，經送新光醫院急救後，仍於同日9時20分許，因顱內及
    胸腔內出血死亡等情，業據證人即目擊者林富美於偵查時證
    述明確（偵卷第195至197頁），並有道路交通事故現場圖（
    含草圖、相卷第89頁、偵卷第71頁）、臺北市政府警察局士
    林分局道路交通事故調查報告表(一)及(二)各1紙（相卷第6
    9至71頁）、車禍現場照片（相卷第53至55、77、79頁）、
    道路交通事故補充資料表（偵卷第73頁）、監視器影像擷圖
    照片6張（偵卷第143至145頁）、臺北市政府警察局士林分
    局公務電話紀錄表（偵卷第41頁）、臺北市政府警察局士林
    分局處理相驗案件初步調查報告暨報驗書（相卷第11頁）、
    被害人照片4張（相卷第56、57頁）、臺北市政府消防局救
    災救護指揮中心受理報案紀錄表、臺北市政府消防局救護紀
    錄表（相卷第59、61頁）、新光醫院乙種診斷證明書（相卷
    第63頁）、勘（相）驗筆錄（相卷第101頁）、臺灣士林地
    方檢察署相驗屍體證明書（相卷第109頁）、臺灣士林地方
    檢察署檢驗報告書（相卷第111至123頁）、相驗照片（相卷
    第127至134頁）、臺灣士林地方檢察署檢察官相驗報告書（
    相卷第137頁）在卷可佐，上開客觀事實亦為被告、辯護人
    所不爭執，自堪認定。　
　㈡被告就本件交通事故應負過失責任：
　⑴按汽車行駛時，駕駛人應注意車前狀況，並隨時採取必要之
    安全措施；汽車行近行人穿越道，遇有行人穿越、攜帶白手
    杖或導盲犬之視覺功能障礙者時，無論有無交通指揮人員指
    揮或號誌指示，均應暫停讓行人、視覺功能障礙者先行通過
    ，道路交通安全規則第94條第3項、第103條第2項分別定有
    明文，此為汽車駕駛人應盡之注意義務，被告既係領有汽車
    駕駛執照之人，有公路監理電子閘門（相卷第67頁）在卷可
    參，其對於上開規定自無諉而不知之理。又依卷附道路交通
    事故調查報告表㈠（相卷第69頁）及現場照片（相卷第55、7
    7頁），事發當時天候晴、日間自然光線、柏油路面乾燥無
    缺陷、無障礙物，視距良好，是依本案情節，客觀上並無不
    能注意之事情。
　⑵又經本院勘驗現場監視器錄影光碟檔案（檔名：「FVVR2735
    」、影像時間為1分24秒，影像彩色連續無中斷、無聲音，
    影像開始時畫面顯示時間為2021年2月3日（以下均同）8時3
    5分29秒，影像結束時為8時36分23秒，勘驗內容如下：
　①畫面一開始可見天候晴朗，承德路4段係4線道，且東西雙向
    均有車流通行，於錄影時間（下均同）8時35分31秒至8時35
    分36秒時，證人林富美騎乘機車停等在承德路4段277巷口北
    側行人穿越道上等候紅綠燈，此時可見行人穿越道南側有一
    深色衣服男子（即被害人）站於馬路邊（錄影擷取畫面1、
    本院交訴卷第57頁）。
　②於8時36分2秒時，被害人自上開巷口南側穿越馬路，行走至
    中央分向島時，雙向車道上車流仍維持東西向行駛（錄影擷
    取畫面2、本院交訴卷第57頁）。
　③於同時分13秒時，被害人徒步走至承德路4段與承德路4段277
    巷口之中央分向島處暫停，頭轉向右側，注視右方即由東往
    西之車輛（錄影擷取畫面3、本院交訴卷第58頁）。
　④於同時分16秒時，被害人起步同時向右看，於同時分17秒時
    ，而被告所駕駛自用小客貨車出現於畫面右側，沿承德路4
    段內側車道西向東行駛，此時該內側車道為調撥車道，被害
    人未注意左方即由西往東之來車，持續前行於行人穿越道間
    ，被告車輛持續直行，亦未減速（錄影擷取畫面4及5、本院
    交訴卷第58、59頁），旋即雙方發生碰撞（錄影擷取畫面6
    、本院交訴卷第59頁）。
　⑤於同時分18秒時，被告車輛煞停於承德路4段，而被害人遭撞
    擊後倒臥於中央分向島上（錄影擷取畫面7、本院交訴卷第6
    0頁），影像檔於8時36分23秒時結束等情，有卷存本院勘驗
    筆錄（本院交訴卷第52頁）及前述錄影擷取畫面可證。
　⑶是依上開勘驗結果暨監視錄影畫面截圖可知，被害人係於當
    日8時36分2秒自南往北徒步走在行人穿越道上，於同時分13
    秒時，走至中央分向島處暫作停留（約3秒），並於同時分1
    6秒再次自中央分向島處徒步走在行人穿越道，於下1秒即遭
    被告駕駛之車輛撞擊。然承前所述，事發當時天候晴、日間
    自然光線、柏油路面乾燥無缺陷、無障礙物，視距良好，被
    告駕駛上開自用小客貨車尚未到達上開路口前，應會看見被
    害人已站在該中央分向島處，以及看見被害人正徒步走在行
    人穿越道上，故客觀上被告駕車行經上開路口前，倘能注意
    車前狀況，減速或暫停讓該路口行人穿越道上之被害人先行
    通過（或提前按鳴喇叭示警），當可避免本件車禍事故之發
    生。惟參以被告於警詢時自陳：我於上開時間地點駕駛AGD-
    9281自用小客貨車於承德路4段北往南行駛於南往北向之第1
    車道（調撥車道），於肇事地點時，前方為綠燈行向，前方
    有斑馬線，我未見有人或物在我前方，我就繼續行駛，…我
    突然感覺右後視鏡撞擊到東西，我就停車查看等詞（相卷第
    95頁），其在偵查時亦為相同之陳述（相卷第105頁），顯
    見被告自始未發現被害人站在中間中央分向島處，亦未看見
    被害人徒步走在行人穿越道上，被告明顯有未注意車前狀況
    之情形，且對於被害人行經行人穿越道時未採取減速、停等
    、避讓行人先行等必要之安全措施，難謂被告已盡注意車前
    狀況並隨時採取必要安全措施之注意義務，是被告疏未注意
    上情，以致其所駕駛之自用小客貨車撞擊被害人，並致被害
    人死亡，足認被告確有違反前揭道路交通安全規則之過失至
    明。
　⑷再者，本件車禍事故經送臺北市車輛行車事故鑑定會鑑定，
    鑑定意見「一、簡民助（即被告）駕駛AGD-9281號自用小客
    貨車(A車)：行人穿越道有行人通行，不暫停讓行人先行（
    肇事主因）。二、黃朝華行人(B)：不依號誌指示穿越道路
    （肇事次因）。」等情，有該會110年4月19日鑑定意見書（
    偵卷第157至159頁）；再送臺北市車輛行車事故鑑定覆議會
    ，鑑定意見以「一、簡民助（即被告）駕駛4（應係A）GD-9
    281號自用小客貨車(A車)：未注意車前狀況（同為肇事原因
    ）。二、黃朝華行人(B)：不依號誌指示穿越道路（同為肇
    事原因）。」等情，有臺北市政府交通局110年9月30日北市
    交安字第1103002451號函檢附該會110年8月2日覆議意見書
    （偵卷第175至180頁），上開鑑定結果、覆議意見認定被告
    應負之過失雖有不同看法，但均一致認為被告有過失。本院
    認為被告有疏未注意車前狀況，及汽車行近行人穿越道，遇
    有行人穿越時，未禮讓行人均係造成本件車禍及導致被害人
    死亡之重要因素，並說明如上，自不受上開鑑定意見書、覆
    議意見書之拘束，附此陳明。
　⑸被告及其辯護人雖辯稱案發現場之中央分向島上樹很多，所
    以被告看不見被害人等詞，然觀諸員警拍攝之現場照片（相
    卷第77頁之編號1照片），該照片係按照被告車輛行進方向
    所拍攝（調撥車道），從照片上可看見員警（與被害人站立
    位置相近）站在中央分向島上，並未因為中央分向島上的樹
    而無法發現，而被告行經肇事路口前，亦無任何車輛或遮蔽
    物在其前面阻礙其視線，業如前勘驗筆錄所載，且參以現場
    監視器錄影擷取畫面4（本院交訴卷第58頁）可知，當被害
    人往前行走時，被告駕駛之自用小客貨車已出現在右上畫面
    中，被告當無可能未發現被害人之理，堪認被告辯稱係中央
    分向島上的樹擋住其視線而未能發現被害人云云，核屬事後
    卸責之詞，自不足信採。
　⑹被告之辯護人雖主張本案是被害人突然穿越馬路，導致被告
    來不及反應，不可歸責被告云云。然查：
　①按依日本研究報告顯示，一般駕駛人發現危險情況後，反應
    時間為0.4至0.5秒，右腳由加油踏板移至煞車踏板之時間約
    0.2秒，踩煞車踏板所需時間約0.1秒，因此一般駕駛人在行
    進中，突然發現危險情況後即刻採取煞車措施，車輛必須空
    走0.7至0.8秒，此有交通部運輸研究所90年4月24日運安字
    第900002569號函在卷可憑（本院交訴卷第99頁），是辯護
    人主張一般人之反應時間為1.6秒云云，尚難遽信。
　②又依前開勘驗內容可知，被害人係於當日8時36分13秒時走至
    中央分向島，並在分向島上停留約3秒之時間，而當時並無
    任何車輛或障礙物通行影響被告看見被害人之情形，如被告
    對於前方保持注意力，而無精神分散或渙散情況，以其前方
    視野之開闊，應可在被害人從中央分向島徒步橫越馬路（即
    8時36分16秒）之前，提早發現被害人站在中央分向島，是
    被告既早可發現被害人站在中央分向島上，是若被告調整、
    採取安全車速，應有足夠之時間將車剎住，而不致於撞擊被
    害人而肇事；退而言之，當被害人於8時36分16秒自中央分
    向島橫越馬路時，斯時被告對於可能發生危險結果之突發狀
    況，已可預見，應可認定被告於此時點（8時36分16秒）就
    其行進道路前方已經出現可能之危險情狀，負有注意義務，
    應就此車前突發狀況，採取諸如按鳴喇叭警示被害人、緊急
    煞車或將車輛偏移原行駛方向以免碰撞被害人等安全措施，
    然被告竟未有任何減速或警示被害人之情形，足見被告駕車
    行經肇事地點，確有違反上開道路交通安全規則之規定甚明
    ，而非倒果為因，將其自身疏失未能及時發現被害人，導致
    其反應時間不足置而不論，逕將全部責任推給被害人，是被
    告之辯護人辯稱本案係被害人突然衝出馬路，被告來不及反
    應，不可歸責被告云云，委無足採。　　　
　⑺辯護人另為被告辯稱本案應有信賴原則之適用云云。然按所
    謂信賴原則，指行為人在社會生活中，於從事某種具有危險
    性之特定行為時，如無特別情事，在可信賴被害者或其他第
    三人亦會相互配合，謹慎採取適當行動，以避免發生危險之
    適當場合，倘因被害者或其他第三人之不適當行動，而發生
    事故造成損害之結果時，該行為人不負過失責任。依此一原
    則，汽車駕駛人應可信賴參與交通行為之對方，亦將同時為
    必要之注意，相互為遵守交通秩序之適當行為，而無考慮對
    方將會有違反交通規則之不當行為之義務。故汽車駕駛人如
    已遵守交通規則且為必要之注意，縱有死傷結果之發生，其
    行為仍難認有過失可言。從而，汽車駕駛人對於防止危險發
    生之相關交通法令之規定，業已遵守，並盡相當之注意義務
    ，以防止危險發生，始可信賴他人亦能遵守交通規則並盡同
    等注意義務。若因此而發生交通事故，方得以信賴原則為由
    免除過失責任（最高法院88年度台上字第1852號、84年台上
    字第5360號判決意旨參照）。本案被告駕駛汽車行駛於道路
    上，未注意車前狀況，及汽車行近行人穿越道，遇有行人穿
    越時，未禮讓行人之過失，既已如前述，揆諸上開說明，自
    不得以信賴原則為由解免其過失責任，辯護人此部分所辯，
    亦不足採。
　㈢基上，被告對於本案車禍事故確有過失，且其之過失與被害
    人之死亡具有相當因果關係，亦堪認定。至於被害人不依號
    誌指示穿越道路一節，固有過失，惟刑事責任之認定，並不
    因被害人與有過失，而得免除被告之過失責任，被害人與有
    過失之情節輕重，僅係酌定雙方民事上損害賠償責任之依據
    ，並不影響被告所犯刑事責任之罪責。　
　㈣綜上所述，本案事證明確，被告過失致人於死之犯行，堪以
    認定，被告空言否認犯行，自不足信採。至被告之辯護人雖
    聲請將本案送請國立陽明交通大學或中央大學再進行鑑定等
    詞，然因本院認被告上開過失行為明確，業經析述如上，是
    本案即無再行送鑑定之必要，辯護人上開聲請應予以駁回，
    併此陳明。　　
三、論罪科刑：
　㈠本案被告駕車未注意車前狀況，且於行經行人穿越道，不依
    規定讓行走於行人穿越道上之被害人先行，因而致被害人死
    亡，是核被告上開所為，係犯道路交通管理處罰條例第86條
    第1項、刑法第276條之汽車駕駛人，行經行人穿越道不依規
    定讓行人優先通行，因而過失致人於死罪。公訴意旨認被告
    僅係涉犯刑法第276條之過失致人於死罪，容有未洽，惟因
    基本社會事實同一，且經本院於審理程序時已告知被告、辯
    護人另涉犯上開法條（本院交訴卷第112頁），以保障被告
    之防禦權，爰依法變更起訴法條。
　㈡刑之加重與減輕事由：
　⑴被告於本案車禍肇事時，係行經行人穿越道不依規定讓行人
    優先通行，其因而致被害人死亡，依法應負刑事責任，自應
    依道路交通管理處罰條例第86條第1 項之規定，加重其刑。
　⑵被告於本件車禍肇事後，在偵查機關或有偵查犯罪職權之公
    務員尚未發覺其犯罪前，即主動向據報前來處理車禍之員警
    坦承其為肇事者，自首並接受裁判等情，有臺北市政府警察
    局道路交通事故肇事人自首情形紀錄表（相卷第73頁）附卷
    可按，合於自首之要件，爰依刑法第62條前段規定，減輕其
    刑，並依法先加後減之。
　㈢爰審酌被告駕駛自用小客貨車行駛於道路，疏未注意上開規
    定而肇事，致生被害人當場死亡之憾事，造成被害人家屬無
    法彌補之傷痛，應予非難，兼衡被告之過失程度、被害人闖
    越紅燈亦與有過失，被告素行良好而無其他經法院論罪科刑
    之前案紀錄，有臺灣高等法院被告前案紀錄表在卷可參，被
    告於本案審理時自陳國小畢業之智識程度，目前從事園藝工
    作，自己當老闆，月收入約新臺幣3萬至4萬元，已婚，家裡
    有配偶和2名成年的兒子之家庭經濟與生活狀況（本院交訴
    卷第111、112頁），犯後未能坦然面對之態度，被害人家屬
    請求從重量刑（本院交訴卷第85至95頁），暨迄今尚未與被
    害人家屬和解或取得被害人家屬諒解等一切情狀，量處如主
    文所示之刑，並諭知易科罰金之折算標準，以示懲儆。
據上論斷，應依刑事訴訟法第299條第1項前段，判決如主文。　
本案經檢察官鄭潔如提起公訴，檢察官林嘉宏到庭執行職務。
中　　華　　民　　國　　111 　年　　5 　　月　　25　　日
                  刑事第三庭　審判長法  官  蕭文學
　　　　　　　　　                  法  官  李東益
　　　　　　　　　                  法  官  林正忠
以上正本證明與原本無異。
如不服本判決應於收受判決後20日內向本院提出上訴書狀，並應
敘述具體理由。其未敘述上訴理由者，應於上訴期間屆滿後20日
內向本院補提理由書（均須按他造當事人之人數附繕本）「切勿
逕送上級法院」。
因疫情而遲誤不變期間，得向法院聲請回復原狀。
                                    書記官  張佩旻
中　　華　　民　　國　　111 　年　　5 　　月　　31　　日
附錄本案論罪科刑法條全文：
道路交通管理處罰條例第86條第1項
汽車駕駛人，無駕駛執照駕車、酒醉駕車、吸食毒品或迷幻藥駕
車、行駛人行道或行經行人穿越道不依規定讓行人優先通行，因
而致人受傷或死亡，依法應負刑事責任者，加重其刑至二分之一
。

刑法第276條
因過失致人於死者，處5年以下有期徒刑、拘役或50萬元以下罰
金。